臺灣新北地方法院板橋簡易庭民事簡易判決
110年度板簡字第2897號
原      告  陳明瑋  


訴訟代理人  王秉信律師
複  代理人  黃柏嘉律師
被      告  曾峙憲  
            指南汽車客運股份有限公司


法定代理人  呂奇峯  

上 2人共同
訴訟代理人  朱麗真律師
上列當事人間因過失傷害案件，原告提起刑事附帶民事訴訟，請
求侵權行為損害賠償，經本院刑事庭裁定 （109年度交重附民字
第13號）移送前來，本院於中華民國111年7月18日言詞辯論終結
，判決如下：
    主      文
被告應連帶給付原告新臺幣貳佰叁拾柒萬玖仟貳佰貳拾貳元，及
自民國一一○年九月三十日起至清償日止，按週年利率百分之五
計算之利息。
原告其餘之訴駁回。
訴訟費用由被告連帶負擔百分之四十八，餘由原告負擔。
本判決第一項得假執行。但被告如以新臺幣貳佰叁拾柒萬玖仟貳
佰貳拾貳元或同額之華南商業銀行士林分行可轉讓定期存單為原
告預供擔保，得免為假執行。
原告其餘假執行之聲請駁回。
    事實及理由
壹、程序方面：
    按訴狀送達後，原告不得將原訴變更或追加他訴，但請求之
    基礎事實同一者；擴張或減縮應受判決事項之聲明者，不在
    此限，民事訴訟法第255條第1項第2、3款分別定有明文。本
    件原告原起訴聲明請求：被告應連帶給付原告新臺幣（下同
    ）8,194,222元，及自刑事附帶民事起訴狀繕本送達翌日起
    至清償日止，按週年利率 5％計算之利息。（見附民卷第5頁
    ）。嗣於民國111年7月18日當庭變更聲明為：被告應連帶給
    付原告5,003,246元，及自刑事附帶民事起訴狀繕本送達翌
    日起至清償日止，按週年利率5％計算之利息(見本院卷第237
    頁)。核原告所為其請求之基礎事實堪認同一，為縮減應受
    判決之聲明，揆諸上開法律規定，應予准許。
貳、實體方面：
一、原告主張：曾峙憲為指南客運股份有限公司（下稱指南客運
    ）公車司機，於108年12月3日7時57分許，駕駛車牌號碼000
    -0000號營業大客車（下稱系爭大客車），沿新北市土城區
    千歲路往中央路3段方向行駛，行經千歲路與金城路1段交岔
    路口，欲左轉駛入金城路1段之際，本應注意左轉彎時應行
    至交岔路口中心處左轉，並不得占用來車道搶先左轉，且轉
    彎車應讓直行車先行，而依當時狀況，並無不能注意之情事
    ，竟疏未注意及此，未讓直行車先行，尚未行至交岔路口中
    心處即貿然左轉，適有原告騎乘車牌號碼000-000號普通重
    型機車（下稱系爭機車），沿新北市土城區千歲路往忠承路
    方向行駛，行經前述地點時，超越前方小客車時疏未注意車
    前狀況，待發現曾峙憲駕駛之系爭機車煞車不及而倒地滑行
    ，撞上曾峙憲駕駛之系爭機車（下稱系爭事故），致原告受
    有肋骨閉鎖性骨折、肺之挫傷及氣血胸及肝之損傷、左足撕
    裂傷合併大量軟組織缺損、右股骨閉鎖性骨折、右肱骨開放
    性粉碎性骨折及右尺骨骨折及右尺骨骨折術後感染等傷害，
    及右肘關節活動角度永久喪失之重傷害(下稱系爭傷害），
    致原告受有如附表所示之損害，爰依民法第184條第1項前段
    、第188條第1項、第191條之2、第193條第1項、第195條第1
    項及第216條之規定，向被告連帶請求5,003,246元之損害賠
    償及利息之請求。並聲明：如上揭變更訴之聲明。
二、被告則以：
　　原告已領取強制汽車責任險保險金130,390元，依強制汽車
    責任保險法第32條規定應予扣除，原告請求金額過高，應舉
    證證明確有如附表之損害等語置辯。並聲明：原告之訴駁回
    。
三、兩造不爭執事項：
㈠、被告應就系爭事故連帶負侵權行為損害賠償責任。
㈡、原告於系爭事故後已獲強制險理賠130,390元。
四、兩造之爭點及論述：
　　原告主張曾峙憲就系爭事故具有過失，且其過失與系爭傷害
    間具有相當因果關係，曾峙憲為指南客運之受僱人，曾峙憲
    、指南客運應連帶負損害賠償責任之事實，為被告所不爭執
    ，參以曾峙憲因對原告之過失傷害行為，經本院刑事庭以10
    9年度交易字第237號（下稱系爭另案）認定被告犯過失傷害
    罪確定，有系爭另案判決可參（見本院卷第13至22頁），惟
    賠償項目為被告所否認，並以前揭情詞置辯，是本件應審究
    之爭點厥為：㈠、被告是否應負侵權行為損害賠償責任？㈡、
    損害賠償之項目及數額？㈢、被告應給付之數額？茲析述如
    后：
㈠、被告是否應負侵權行為損害賠償責任？
　　按因故意或過失，不法侵害他人之權利者，負損害賠償責任
    ；汽車、機車或其他非依軌道行駛之動力車輛，在使用中加
    損害於他人者，駕駛人應賠償因此所生之損害；不法侵害他
    人之身體、健康、名譽、自由、信用、隱私、貞操，或不法
    侵害其他人格法益而情節重大者，被害人雖非財產上之損害
    ，亦得請求賠償相當之金額，民法第184條第1項前段、第19
    1條之2前段、第195條第1項前段分別定有明文；復按民法第
    188條僱用人責任之規定，係為保護被害人而設。故此所稱
    之受僱人，應從寬解釋，不以事實上有僱傭契約者為限。凡
    客觀上被他人使用為之服勞務而受其監督者，均係受僱人。
    亦即依一般社會觀念，認其人係被他人使用為之服務而受其
    監督之客觀事實存在，即應認其人為該他人之受僱人。至於
    該他人之主觀認識如何，要非所問。本件原告主張被告就系
    爭事故具有過失，且其過失與系爭傷害間具有相當因果關係
    之事實，有臺灣新北地方檢察署檢察官109年度調偵字第216
    7號起訴書、亞東醫院診斷證明書在卷可稽（見附民卷第27
    頁、28頁；第125、121頁），復並經本院調取系爭另案確定
    判決偵審卷宗，本院審酌前揭證據資料，堪信被告陳明瑋就
    系爭事故之發生具有過失，且被告陳明瑋過失行為與系爭傷
    害間具有相當因果關係，又陳明瑋為指南客運之員工，被告
    2人間有僱傭關係存在，依前開規定及說明，原告請求被告2
    人就系爭事故連帶負損害賠償責任，自屬有據。　　
 ㈡、損害賠償之項目及數額？
  ⒈醫療費用484,826元部分：
　　原告主張因系爭傷害支出醫療費用484,826元部分業據提出
    如附表編號1所示之證據，並有亞東醫院函復原告於亞東醫
    院治療期間共支出門急診醫療費用22,886元及住院醫療費46
    1,940元，至被告固抗辯原告於109年9月之右肱骨閉鎖性骨
    折併發感染住院與108年12月3日之車禍手術有關及109年2月
    3日原告因右尺骨骨折術後感染住院，非因車禍所造成之傷
    害所致，而係因手術過程中之感染所致，此非可歸責於被告
    ，主張因果關係中斷等語。惟查，原告因治療系爭傷害需開
    刀治療，而該療程因術後感染而再進行治療，除因治療過程
    有過失而生新損害事實外，若為原傷害治療後痊癒不完全所
    生之損害，尚難認阻斷原先侵權行為與損害結果間之因果關
    係，是揆諸前開證據及說明原告請求醫療費用484,826元，
    應屬有據。
  ⒉醫療用品及藥品費用41,155元部分：
　　原告主張因系爭傷害支出41,155元並提出如附表編號2所示
    之單據為證（見附民卷第99至117頁），經核金額無誤，其
    項目明係皆屬醫療用品且開立發票、收據日期皆與原告接受
    治療日期相近，堪認原告確因系爭傷害受有此部分之損失，
    是原告此部份請求洵屬有據。
  ⒊交通相關費用12,000元部分：
　　原告主張因系爭傷害支出交通相關費用12,000元，業據提出
    車資估算資料為證（見附民卷第119頁），被告雖不爭執原
    告有交通費之需求及單趟車資180元（見本院卷第53頁），
    惟爭執應以28日計。經查，原告主張之就醫紀錄加總計為29
    日（見附民卷第23頁），是原告得請求之交通費用應以10,0
    80元（計算式：360元29日＝10,440元）計算，逾此部分則
    屬無據。
　⒋醫療看護費用384,400元部分：
　　按親屬間之看護，縱因出於親情而未支付該費用，然其所付
    出之勞力，顯非不能以金錢為評價，此種基於身分關係之恩
    惠，自不能加惠於加害人，而應比照一般看護情形，認被害
    人受有相當看護費之損害，命加害人賠償，始符民法第193
    條第1項所定「增加生活上需要」之意旨（最高法院89年度
    台上字第1749號判決）。原告主張因系爭傷害支出看護費用
    384,400元部分，業據提出亞東醫院診斷證明書為證（見附
    民卷第121至125頁）。經查，參諸卷附亞東醫院109年6月15
    日、109年11月16日診斷證明書（見附民卷第121頁；第125
    頁），可見原告於108年12月3日急診入院同年月28日出院，
    住院期間及出院後需專人照護3個月；109年2月3日因感染再
    住院同年月24日出院，出院後須專人照護3個月，建議休養1
    年；於109年9月4日進行清創拔釘手術同年月20日出院（見
    附民卷第121頁），堪認原告因系爭傷害於108年12月3日至1
    09年5月24日及109年9月4日至109年9月20日住院期間需專人
    照護，再原告主張以每日2,000元計算看護費用，與國內目
    前一般僱請全日看護之人力費用相當，堪認合理，並加計原
    告聘請照護員費用26,400元，故原告請求被告給付醫療看護
    費用380,400元（計算式：2,000元177日＋26,400＝380,400
    元），核屬有據。
  ⒌工作損失370,333元部分：
　　原告主張因系爭傷勢受有不能工作之損失370,333元部業據
    提出亞東醫院診斷證明書為證（見附民卷第121頁），堪認
    原告因系爭傷害於108年12月3日至110年2月24日（109年2月
    24日加計休養1年）需休養之必要，而108年法定基本工資為
    每月23,100元，109年法定基本工資23,800元，110年法定基
    本工資24,000元為本件計算基礎，應依此計算，堪認原告因
    傷不能工作之損失為350,360元（計算式：23,100元28/30＋
    23,800元12＋（24,000元＋24,000元24/30）＝350,360元）
    ；逾此範圍之請求，難謂有據。
  ⒍勞動能力減損840,922元部分
　  原告主張其因本件事故而受有前開傷害，所受勞動能力減損
    比例為13%，據此請求被告賠償其勞動能力減損損失840,922
    元。觀諸亞東醫院111年6月14日函記載：「四、根據美國永
    久性失能指引（參考資料1）綜合評估結果，其上下肢共減
    損全身失能百分比7%；再經美國加州之勞動能力指引（參考
    資料2）考量其職業及年齡後，其勞動能力減損比例為13%（
    亦即勞動能力留存87%）」等語，堪認原告因系爭傷害致勞
    動力減損程度為13%，並以108年最低工資即每月23,100元計
    算原告每月勞動能力減損之工資。又原告係81年2月19日生
    ，依勞動基準法第54條第1項第1款規定65歲為強制退休之年
    齡，原告計可工作至146年2月18日止，原告減少勞動能力期
    間即為110年2月25日（請求工作損失末日之次日）至146年2
    月18日，共計35年11月24日，原告請求一次給付，自應扣除
    中間利息，依霍夫曼式計算法扣除中間利息（首期給付不扣
    除中間利息）核計其金額為742,791元，逾此部分於法無據
    。【計算方式為：3,003×247.00000000+(3,003×0.00000000
    )×(247.00000000-000.00000000)=742,790.0000000000。其
    中247.00000000為月別單利(5/12)%第431月霍夫曼累計係數
    ，247.00000000為月別單利(5/12)%第432月霍夫曼累計係數
    ，0.00000000為未滿一月部分折算月數之比例(24/31=0.000
    00000)。採四捨五入，元以下進位】。
  ⒎精神慰撫金3,000,000元部分：
　  按慰撫金之賠償，其核給之標準固與財產上損害之計算不同
    ，然非不可斟酌雙方身分資力與加害程度，及其他各種情形
    核定相當之數額。又民法第195條第1項雖規定不法侵害他人
    之身體、健康者，得請求賠償相當金額之非財產上之損害，
    惟所謂相當，除斟酌雙方身分資力外，尤應兼顧加害程度與
    其身體、健康影響是否重大以為斷（最高法院89年度台上字
    第1952號判決）。本院審酌原告受有肋骨閉鎖性骨折、肺之
    挫傷及氣血胸及肝之損傷、左足撕裂傷合併大量軟組織缺損
    、右股骨閉鎖性骨折、右肱骨開放性粉碎性骨折及右尺骨骨
    折及右尺骨骨折術後感染等傷害，及右肘關節活動角度永久
    喪失之重傷害，因系爭傷害多次就醫，造成生活上之不便利
    ，併考量兩造財產所得資料，兼衡身分、家庭狀況、資力、
    加害程度等一切情狀，認原告得請求之精神慰撫金以500,00
    0元為適當；原告逾此範圍之請求，則屬無據。
  ⒏綜上，原告得請求之損害賠償金額為2,509,612元（計算式：
    484,826元＋41,155＋10,080元＋380,400元＋350,360元＋742,79
    1元＋500,000元＝2,509,612）。
㈢、被告應給付之數額？
  　本件原告得請求被告賠償之金額原為2,509,612元，扣除原
    告自陳就系爭事故已領取之強制險理賠130,390元（見本院
    卷第167頁），最終原告得請求被告賠償之金額為2,379,222
    元（計算式：2,509,612元－130,390元＝2,379,222元）。
五、末按給付無確定期限者，債務人於債權人得請求給付時，經
    其催告而未為給付，自受催告時起，負遲延責任。其經債權
    人起訴而送達訴狀，或依督促程序送達支付命令，或為其他
    相類之行為者，與催告有同一之效力；遲延之債務，以支付
    金錢為標的者，債權人得請求依法定利率計算之遲延利息；
    應付利息之債務，其利率未經約定，亦無法律可據者，週年
    利率為5％，民法第229條第2項、第233條第1項前段及第203
    條分別定有明文。查原告所提起刑事附帶民事起訴狀繕本係
    於110年9月29日送達被告2人，有本院送達證書可稽（見附
    民卷第131頁、137頁），揆諸前揭說明，原告自得請求被告
    均給付自該狀送達翌日即110年9月30日起至清償日止，按週
    年利率5％計算之利息。
六、綜上所述，原告依侵權行為之法律關係，請求被告連帶給付
    2,379,222元，及自110年9月30日起至清償日止，按週年利
    率5%計算之利息，為有理由，應予准許；至原告逾此範圍之
    請求，為無理由，應予駁回。
七、本件原告勝訴部分，係就民事訴訟法第427條第1項訴訟適用
    簡易程序所為被告敗訴之判決，爰依同法第389條第1項第3
    款之規定，職權宣告假執行。並依同法第392條第2項之規定
    ，依職權宣告被告預供擔保，得免為假執行。至原告就敗訴
    部分陳明願供擔保聲請宣告假執行，因訴之駁回而失所依據
    ，應予駁回。
八、本件事證已臻明確，兩造其餘攻擊、防禦方法及所提證據，
    經核均與判決結果不生影響，爰不一一論列，併此敘明。
九、訴訟費用負擔之依據：民事訴訟法第79條。本件係刑事附帶
    民事訴訟，由本院合議庭裁定移送民事庭之事件，依刑事訴
    訟法第504條第2項之規定，免納裁判費，依卷內資料，無其
    他訴訟費用，是本件暫無應確定之訴訟費用額，惟將來仍非
    無可能產生其他訴訟費用，或顯現已產生之訴訟費用，仍依
    法諭知訴訟費用負擔之依據，併此敘明。
中　　華　　民　　國　 　111  　年　　8　　月　　5　　日
                  臺灣新北地方法院板橋簡易庭
                                法  官  吳孟竹
上列為正本係照原本作成。
如不服本判決，應於收受送達後20日內以違背法令為理由向本院
提出上訴狀（上訴理由依法應表明一、原判決所違背之法令及其
具體內容。二、依訴訟資料可認為原判決有違背法令之具體事實
。）如於本判決宣示後送達前提起上訴者，應於判決送達後20日
內補提上訴理由書（須附繕本），如未於上訴後20日內補提合法
上訴理由書，法院得逕以裁定駁回上訴。
中　　華　　民　　國　　 111 　 年　　8　　月　　5　　日
                                書記官  李庭君
附表：原告請求之損害賠償項目及數額
編號 請求項目 金額（新臺幣) 備註：證據頁碼   1 醫療費用 484,826元 附民卷第29至97頁。   2 醫療用品及藥品費用 41,155元 附民卷第99至117頁。   3 交通費用 12,000元 附民卷第119頁。   4 看護費用 384,400元 附民卷第121至12頁。   5 工作損失 370,333元 附民卷第121頁。   6 勞動能力減損 840,922元 附民卷第125頁。   7 精神慰撫金 3,000,000元 附民卷第127頁。 總計  5,133,636元